【裁判字號】    98,司養聲,5
【裁判日期】    980730
【裁判案由】    認可收養
【裁判全文】
臺灣士林地方法院民事裁定
聲  請  人  乙○○
即收養人
聲  請  人  甲○○
即被收養人
被收養人之  丙○○
法定代理人
聲請人等聲請收養認可事件，本院裁定如下：
    主  文
認可乙○○於民國98年6月6日收養甲○○為養子。
聲請程序費用由聲請人負擔。
    理  由
一、本件聲請意旨略以：聲請人乙○○（收養人，女，民國○○年
    ○○月○ 日生）與甲○○（被收養人，男，民國81年12月17日
    生）於民國98年6 月6 日訂立書面收養契約，約定由乙○○
    收養甲○○為養子，並經被收養人之生母丁○○及法定代理
    即生父丙○○之同意，為此聲請收養認可等語，並提出戶籍
    謄本、收養同意書、收養契約書、經公證之出養同意書、健
    康檢查表、警察刑事紀錄證明、財政部臺北市國稅局現職人
    員服務證明、財產資力證明等件為證。
二、經核收養人與被收養人間已成立收養關係，復無民法第1079
    條第2 項所指收養有無效、得撤銷之原因或違反其他法律規
    定之情形，被收養人之生母丁○○及法定代理人即生父丙○○均已同意出養等情，有上開證據在卷可稽，並經收養人、
    被收養人及被收養人生父丙○○分別到庭陳明可據（見本院
    98年7 月6 日非訟事件筆錄），復有被收養人生母丁○○經
    公證之出養同意書附卷可參。又經本院函請臺北市政府社會
    局委託財團法人中華民國兒童福利聯盟文教基金會對出養人
    、收養人及被收養人進行訪視，據覆略以：「(一)收養動機：
    收養人因被收養人之生父即丙○○於14年前離婚，而無法獨
    自照顧被收養人，故將被收養人交由收養人照顧迄今，被收
    養人自幼稚園時起即由收養人負責其生活起居、學業與經濟
    ，從而收養人與被收養人已建立類如親子間之深厚親情，為
    期彼此間能建立法律上之親子關係，始決定開始辦理收養手
    續。(二)出養原因：被收養人之生父母於離婚後，協議由被收
    養人生父擔任被收養人之親權人，然因被收養人生父之工作
    須常在外地，其居住與經濟狀況均不穩定，因而從小即將被
    收養人托予姐姐即收養人照顧，於工作之餘，始利用假日探
    視被收養人，而被收養人之生母於離婚後則維持與被收養人
    之密切互動。被收養人生父母表示，被收養人自小約3 、4
    歲起即由收養人扶養至今，收養人提供被收養人穩定之家庭
    生活，並盡責關心被收養人之成長學習及品格養成，彼此間
    已建立有如母親與孩子間親密之親子關係，為使其等間之關
    係可更名符其實並期望被收養人之生活更為穩定，從而決定
    予以出養。(三)評估與建議：1.出養必要性：被收養人之生父
    及生母已離婚多年，雖由被收養人生父擔任收養人之親權人
    ，然實際上卻是由收養人扶養，而被收養人之生母雖固定與
    被收養人會面相聚，但因被收養人之生母獨自生活，也無力
    負擔扶養被收養人之責任，被收養人之生父及生母長期以來
    並未扶養被收養人，依被收養人之現況，評估有出養之必要
    性。2.收養人現況：收養人現年47歲，未婚擔任公務人員已
    逾20年，工作狀況穩定，被收養人於其生父及生母離婚後即
    由其扶養至今，收養人雖無養育子女之經驗，但以喜愛孩子
    、疼惜孩子之心，用心照顧被收養人，注重其品格教育及建
    立正確之價值觀，盡力予被收養人在穩定之家庭中成長，因
    收養人之全心付出，與被收養人已建立穩固之親子關係。3.
    試養情形：被收養人現年16歲，於今年將升高中二年級，課
    業穩定。被收養人給人穩重、懂事之感，與人對答平穩、坦
    誠，思慮成熟。其與收養人間之關係良好，亦已發展出自然
    之母子親子親情，互動緊密，被收養人也確實了解收養於法
    律上之意義及身分上之改變，因認為辦理收養才能更符合其
    目前之實際狀況，因而同意被收養。4.綜合評估：被收養人
    之生父及生母已離婚12年，雖由被收養人生父擔任被收養人
    之親權人，但實際上是由收養人負起扶養之責，於收養人之
    成長過程中，收養人善盡為人父母之角色功能，為使被收養
    人與實際照顧者確立法律上之親子角色，確實執行保護、教
    養之權利及義務，建議核准本收養案。」等語，有財團法人
    中華民國兒童福利聯盟文教基金會98年7 月28日兒盟北收出
    養收字第調北縣098280號函所附之收出養事件家庭訪視報告
    在卷可稽。本院參酌前揭訪視意見，認被收養人之生父母因
    經濟狀況不佳，無法負擔被收養人之扶養責任，而有出養之
    必要性。復審酌收養人之人格特質、親職能力、經濟能力、
    家庭狀況、試養情形及被收養人之意願等情事，被收養人現
    受收養人之妥善照顧，試養情形良好，堪認收養人確具照顧
    被收養人之意願及能力，且被收養人得以在健全穩定之家庭
    環境中成長，對其人格之健全發展有所助益。綜上，本件認
    由收養人乙○○收養被收養人甲○○為養子，應符合被收養
    人之最佳利益，故本件收養認可之聲請，依法應予認可。
三、依非訟事件法第21條第1 項前段、第23條，民事訴訟法第85
    條第1 項前段，裁定如主文。
中    華    民    國    98    年    7     月    30    日
                  家事法庭司法事務官
以上正本係照原本作成。
如不服本裁定應於送達後10日內向本院提出抗告狀，並繳納抗告
費新臺幣1,000元。
中    華    民    國    98    年    7     月    30    日
                          書  記  官  張竣閔


司法院資訊處製作；財團法人民間司法改革基金會備份。
